臺灣嘉義地方法院刑事裁定
111年度撤緩字第7號
聲  請  人  臺灣嘉義地方檢察署檢察官
受  刑  人  許信義


上列聲請人因受刑人犯竊盜案件，聲請撤銷緩刑之宣告（109年
度執他字第929號），本院裁定如下：
    主  文
聲請駁回。
    理  由
一、聲請意旨略以：受刑人許信義因犯竊盜案件，經本院於民國
    109年9月30日，以109年度嘉簡字第1192號判決判處有期徒
    刑2月，緩刑2年，於109年11月4日確定。嗣受刑人於緩刑期
    間內故意再犯竊盜案件，而經臺灣雲林地方法院於110年11
    月22日，以110年度港簡字第90號判決判處得易科罰金之有
    期徒刑2月，並於110年12月21日確定，足認原宣告之緩刑難
    收其預期效果，有執行刑罰之必要，依刑法第75條之1第1項
    第4款之規定，得撤銷其緩刑之宣告，爰依刑事訴訟法第476
    條規定聲請撤銷等語。
二、經查：
(一)受刑人因竊盜案件經本院於109年9月30日，以109年度嘉簡
    字第1192號判決判處有期徒刑2月，緩刑2年，於109年11月4
    日確定（下稱前案）。惟查，該受刑人於緩刑期間內之110
    年6月20日，故意再犯竊盜案件，經臺灣雲林地方法院於110
    年11月22日，以110年度港簡字第90號判決（下稱後案）判
    處得易科罰金之有期徒刑2月，並於110年12月21日確定等情
    ，有各該判決、臺灣高等法院被告前案紀錄表各1份在卷可
    憑，足見受刑人係在緩刑期內因故意犯他罪，而在緩刑期內
    受有期徒刑之宣告確定。
(二)按受緩刑之宣告而有下列情形之一，足認原宣告之緩刑難收
    其預期效果，而有執行刑罰之必要者，得撤銷其宣告：二、
    緩刑期內因故意犯他罪，而在緩刑期內受6月以下有期徒刑
    、拘役或罰金之宣告確定者，刑法第75條之1第1項第2款定
    有明文，此款規定屬相對撤銷緩刑之事由。此規定即本於緩
    刑制度係為促使惡性輕微之被告或偶發犯、初犯改過自新而
    設，如於緩刑期內因故意犯他罪，而在緩刑期內受6月以下
    有期徒刑、拘役或罰金之宣告確定，由法官依被告犯罪情節
    ，而裁量是否撤銷先前緩刑之宣告，故除符合該條項事由外
    ，尚須考量犯罪之情節，是否具備足認行為人仍未見悔悟，
    難收預期之效果，而有執行之必要，據而裁量是否撤銷先前
    緩刑之宣告，以免過於嚴苛。
(三)查受刑人所犯前、後案之罪質雖相同，然本院基於以下之理
    由，認前案之緩刑不應予以撤銷：
　⒈按緩刑係附隨於有罪判決的非機構式之刑事處遇，主要目的
    在達成受有罪判決之人，在社會中重新社會化之人格重建功
    能。再者，緩刑制度首重再犯罪的預防，唯有對受判決人本
    身有充分瞭解，例如依犯罪行為人之過去生涯，可知其所曾
    接受的教育，從犯罪的狀態瞭解行為人的行為動機、目的，
    從犯後態度推知行為人對自身行為的看法，從其生活狀況與
    環境推測其將來的發展等，才能判斷其在緩刑期間與之後的
    生活中是否會再犯罪，即藉由前述各種因素對犯罪行為人為
    整體評價，作為法院判斷該行為人是否適宜被宣告緩刑，以
    及進一步依據個案情況決定緩刑期間之短長，及所應採取的
    積極協助措施，並將之作為緩刑宣告的負擔或條件（最高法
    院101年度台上字第5586號判決同此見解）。
　⒉查受刑人前案係犯侵入住宅竊盜罪，並非暴力犯罪，且竊取
    之財物僅為棉被一條（價值為新臺幣200元），價值非高，
    並未造成告訴人陳怡曄嚴重財產上損害，又其犯後能知坦承
    犯行，非無悔意，而經前案法院審酌受刑人為重度智能障礙
    （障礙類別第1類）及輕度聽覺障礙（障礙類別第2類），其
    心理年齡在3歲6歲之間，無法獨立自我照顧，亦無自謀生活
    能力等情，並參以受刑人於前案開庭時，對法院所詢問之問
    題，溝通困難，常須藉由辯護人、身心障礙公益團體扶緣協
    會之秘書等人協助，且因不能言語，識字極其有限，僅能經
    由書寫為數甚少之中文字或輔以點頭與否表達其意，且告訴
    人於前案審理時表明同意予受刑人緩刑之機會等語，故前案
    法院除依刑法第19條第2項及刑法第59條規定減輕其刑外，
    並給予受刑人緩刑之宣告（見前案判決書論罪科刑欄所載）
    。
　⒊次查，受刑人後案亦係犯侵入住宅竊盜罪（犯罪地點為大樓
    樓梯間），亦以和平、非暴力之方式竊取，且竊取之財物為
    洗衣精1瓶及香菸1包，均經發還與被害人，被害人並未受有
    實際損害，又其犯後能知坦承犯行，被害人也表示不提出告
    訴，經後案法院審酌受刑人為重度智能障礙且為瘖啞人士，
    犯後態度良好，已見悔意等情，後案法院爰依刑法第19條第
    2項及刑法第59條規定減輕受刑人刑度，另判處被告得易科
    罰金之有期徒刑2月之刑度（見後案判決書論罪科刑之理由
    欄所載）。
　⒋上開前、後二案，經本院調閱前、後案全卷查閱無誤（閱後
    已發還），應認被告確實有上開前、後案所述重度智能障礙
    及為瘖啞人士之情，並有受刑人身心障礙證明附卷可佐（撤
    緩卷第27頁），而智能障礙為一不可逆之疾病，此為眾所週
    知之事，其對於辨識行為違法或依其辨識而行為之能力顯有
    不足，此從前案準備程序筆錄中，陪同被告之社工林則偉供
    述：被告有重度智能障礙的證明，是聽障及智能障礙，智商
    障礙是重度，聽障是輕度，以重度智能障礙而言，智商大約
    3歲左右等語（撤緩卷第33頁）可知，被告智能程度僅在3歲
    間，則難以期待被告接受自由刑之制裁後，能夠學習到不再
    竊取他人之物，而應是授以教育，並輔以長期的社會福利制
    度給予支持，反覆教導被告不得任意竊取他人物品之法治觀
    念始為妥適，若僅因被告犯法益侵害輕微之後案，而撤銷被
    告前案之緩刑宣告，並由被告進入監所執行，恐無法達到教
    化被告之目的，反有使被告在監獄內感染或加深犯罪惡習之
    可能，於出獄後滋生更多社會問題，此應非我國刑罰制度以
    拘束行為人人身自由來達到避免再犯之目的。
  ⒌且查，被告於犯前、後案時，雖已是30多歲之成年人，然被
    告既為重度智能障礙及聽障人士，於社會上屬弱勢之人，且
    無工作（見撤緩卷第41頁被告「受詢問人」欄位），應難以
    期待被告有足夠能力賺取金錢以繳納易科罰金之金錢，若被
    告因無法籌措易科罰金費用，而使其入監執行，又會產生如
    前述之問題，是本院認不宜遽將被告前案之緩刑宣告撤銷。
　⒍綜上，本院認受刑人雖於前案犯行經本院判處罪刑，並宣告
    緩刑後，再犯後案之竊盜罪，亦不能以此逕認定被告經前案
    罪刑暨緩刑之宣告後，原宣告之緩刑難收其預期效果，而有
    執行刑罰之必要，或非經入監執行無以收儆懲或矯正之效自
    明，是以本案聲請人聲請撤銷受刑人之前案緩刑宣告，尚難
    准許，應予駁回。
三、依刑事訴訟法第220條規定，裁定如主文。
中　　華　　民　　國　　111 　年　　2 　　月　　21　　日
                  刑事第四庭    法　官　沈芳伃
以上正本證明與原本無異。
如不服本裁定，應於送達後5日內，向本院提出抗告狀。（應附
繕本）
中　　華　　民　　國　　111 　年　　2 　　月　　21　　日
                                書記官　張簡純靜